【裁判字號】    98,訴,1945
【裁判日期】    981222
【裁判案由】    毒品危害防制條例
【裁判全文】
臺灣臺北地方法院刑事判決              98年度訴字第1945號
公  訴  人  臺灣臺北地方法院檢察署檢察官
被      告  甲○○
上列被告因違反毒品危害防制條例案件，經檢察官提起公訴（98
年度毒偵字第2890號），因被告於本院準備程序進行中，就被訴
事實為有罪之陳述，經本院告知簡式審判程序意旨，並聽取公訴
人及被告之意見後，本院合議庭裁定改依簡式審判程序審理，判
決如下：
    主  文
甲○○施用第一級毒品，累犯，處有期徒刑玖月。扣案之第一級
毒品海洛因（不含外包裝袋，驗餘淨重零點壹捌伍肆公克）沒收
銷燬之，包裝上開毒品之外包裝袋壹個沒收。
    事  實
一、甲○○(一)前於民國87年間因施用毒品案件，經本院於87年
    6月18日以87年度毒聲字第206號裁定送勒戒處所觀察、勒戒
    後，因有繼續施用毒品之傾向，經本院於87年10月9日以87
    年度毒聲字第1112號裁定令入戒治處所施以強制戒治，於88
    年9月6日因執行完畢出監，並經臺灣臺北地方法院檢察署檢
    察官於89年3月30日以89年度戒毒偵字第82號不起訴處分確
    定；(二)再於92年至93年間因施用第一級毒品案件，經本院
    於93年8月11日以92年度訴字第2140號判決判處有期徒刑1年
    確定；(三)復於94年間因施用第一級毒品案件，經本院於94
    年8月8日以94年度訴字第453號判決判處有期徒刑1年2月確
    定，上開 (二)(三) 之罪接續執行，於94年1月28日入監執
    行，95年8月14日因縮短刑期假釋出監，假釋期間付保護管
    束，惟於假釋期間內之犯罪而業經撤銷假釋，應執行殘刑6
    月9日；(四)後於95年間因施用第一級毒品案件，經本院於
    96年2月26日以95年度訴字第1897號判決判處有期徒刑1年4
    月確定；(五)及於96年間因施用第一級毒品案件，經本院於
    96年5月25日以96年度訴字第594號判決判處有期徒刑1年7月
    確定。上開 (二)(三)(四)(五)之罪，嗣經本院依中華民國
    九十六年罪犯減刑條例規定，以96年度聲減字第2061號裁定
    減刑分別減為有期徒刑6月、7月、8月及9月15日，(四)(五)
    之罪並定應執行刑為有期徒刑1年4月，於96年11月12日確定
    ，與前揭撤銷假釋後之殘刑6月9日接續執行，而於97年10月
    20日因縮短刑期執畢出監。又於98年間因施用第一級毒品案
    件，經本院於98年7月30日以98年度訴字第873號判決判處有
    期徒刑8月確定（尚未執行完畢）。詎仍不知悔改，復基於
    施用第一級毒品海洛因之犯意，於98年9月18日早上某時許
    ，在臺北市○○區○○路144巷39號住處，以將海洛因摻水
    置入針筒內注射之方式，施用第一級毒品海洛因1次。嗣於
    同日14時40分許，在臺北市○○區○○路144巷7號前為警查
    獲，並扣得其所有供己施用之第一級毒品海洛因1包（毛重
    0.3860公克，淨重0.1860公克，餘重0.1854公克），始悉上
    情。
二、案經臺北市政府警察局萬華分局報請臺灣臺北地方法院檢察
    署檢察官偵查起訴。
    理  由
一、上揭事實，業據被告甲○○於本院審理時坦承不諱（見本院
    卷98年12月8日準備程序筆錄、審判筆錄），且被告於98年9
    月18日為警查獲後經警採集尿液送檢驗結果，確呈嗎啡、可
    待因陽性反應，此有臺灣尖端先進生技醫藥股份有限公司98
    年9月25日濫用藥物檢驗報告、臺北市政府警察局偵辦毒品
    案件尿液檢體委驗單各1紙在卷可稽（見98年度毒偵第2890
    號卷第54、56頁）。另被告於前揭時、地為警查獲時，所扣
    得之白色粉末一袋，經送交通部民用航空局航空醫務中心以
    氣相層析質譜儀法檢驗結果，確含有第一級毒品海洛因成分
    〔實稱毛重0.3860公克（含1袋），淨重0.1860公克，取樣
    0.0006公克，餘重0.1854公克〕，此亦有交通部民用航空局
    航空醫務中心航藥鑑字第0985029號毒品鑑定書一份在卷足
    憑（見98年度毒偵第2890號卷第59頁），此外，復有扣押筆
    錄、扣押物品目錄表、毒品初步鑑驗報告單（見98年度毒偵
    第2890號卷第11至14、16頁）等件可資佐證，足認被告上開
    自白與事實相符，堪以採信。又毒品危害防制條例於92年7
    月9日修正公布，自93年1月9日施行，其中第20條、第23條
    將施用毒品之刑事處遇程序，區分為「初犯」及「5年內再
    犯」、「5年後再犯」。依其立法理由之說明：「初犯」，
    經觀察、勒戒或強制戒治後，應為不起訴處分或不付審理之
    裁定；經觀察、勒戒或強制戒治執行完畢釋放後，「5年內
    再犯」者，因其再犯率甚高，原實施之觀察、勒戒及強制戒
    治既已無法收其實效，爰依法追訴或裁定交付審理。至於經
    觀察、勒戒或強制戒治執行完畢釋放後，「5年後再犯」者
    ，前所實施之觀察、勒戒或強制戒治已足以遮斷其施用毒品
    之毒癮，為期自新及協助其斷除毒癮，仍適用「初犯」規定
    ，先經觀察、勒戒或強制戒治之程序。從而依修正後之規定
    ，僅限於「初犯」及「5年後再犯」二種情形，始應先經觀
    察、勒戒或強制戒治程序。倘被告於5年內已再犯，經依法
    追訴處罰，縱其第3次（或第3次以上）再度施用毒品之時間
    ，在初犯經觀察、勒戒或強制戒治執行完畢釋放5年以後，
    已不合於「5年後再犯」之規定，且因已於「5年內再犯」，
    顯見其再犯率甚高，原實施觀察、勒戒或強制戒治，已無法
    收其實效，即應依該條例第10條處罰（最高法院95年度第7
    次刑事庭會議決議意旨）。查被告前於87年間因施用毒品案
    件，經本院於87年6月18日以87年度毒聲字第206號裁定送勒
    戒處所觀察、勒戒後，因有繼續施用毒品之傾向，經本院於
    87年10月9日以87年度毒聲字第1112號裁定令入戒治處所施
    以強制戒治，於88年9月6日因執行完畢出監，並經臺灣臺北
    地方法院檢察署檢察官於89年3月30日以89年度戒毒偵字第
    82號不起訴處分確定；再於92年至93年間因施用第一級毒品
    案件，經本院於93年8月11日以92年度訴字第2140號判決判
    處有期徒刑1年確定；復於94年間因施用第一級毒品案件，
    經本院於94年8月8日以94年度訴字第453號判決判處有期徒
    刑1年2月確定；後於95年間因施用第一級毒品案件，經本院
    於96年2月26日以95年度訴字第1897號判決判處有期徒刑1年
    4月確定；及於96年間因施用第一級毒品案件，經本院於96
    年5月25日以96年度訴字第594號判決判處有期徒刑1年7月確
    定；又於98年間因施用第一級毒品案件，經本院於98年7月
    30日以98年度訴字第873號判決判處有期徒刑8月確定等情，
    有臺灣高等法院被告前案紀錄表在卷可證。是本件被告雖係
    於前揭強制戒治執行完畢5年後，再犯本件施用第一級毒品
    之犯行，惟被告既於前揭強制戒治執行完畢釋放後5年內之
    92年至93年間曾犯施用毒品案件，且判處罪刑確定，另又於
    94年、95年、96年及98年間再犯施用第一級毒品案件而經判
    刑確定，揆諸前開說明，應認被告之再犯率甚高，原實施觀
    察、勒戒或強制戒治，已無法收其實效，非屬「5年後再犯
    」之情形，仍應逕行追訴處罰。綜上所述，本件事證明確，
    被告犯行洵堪認定，應依法論科。
二、按海洛因係毒品危害防制條例第2條第2項第1款所規定之第
    一級毒品。核被告所為，係犯毒品危害防制條例第10條第1
    項之施用第一級毒品罪。被告施用第一級毒品海洛因前後持
    有第一級毒品海洛因之低度行為，應為施用之高度行為吸收
    ，不另論罪。查被告有如事實欄所載犯罪科刑及執行之紀錄
    ，此有臺灣高等法院被告前案紀錄表在卷可稽，其受有期徒
    刑執行完畢後，5年內故意再犯本件最重本刑為有期徒刑以
    上之罪，為累犯，應依刑法第47條第1項規定加重其刑。爰
    審酌被告前因施用毒品，歷經觀察、勒戒及強制戒治程序並
    經追訴審判及刑之執行，惟仍未能戒絕毒癮，復繼續沾染毒
    品惡習，再犯本件施用毒品罪，並參酌其施用第一級毒品行
    為對於自身危害程度非輕，且對社會風氣、治安亦有潛在之
    相當危害、其犯罪之動機、目的、手段，暨犯後坦承犯行，
    態度良好等一切情狀，量處如主文所示之刑。至扣案之第一
    級毒品海洛因1包（不含外包裝袋，驗餘淨重0.1854公克）
    ，應依毒品危害防制條例第18條第1項前段規定沒收銷燬之
    ，包裝上開第一級毒品海洛因之外包裝袋1個（並非不可與
    毒品分離），有防止毒品裸露、逸出及潮濕之功用，並便於
    攜帶使用，為被告所有供犯本罪所用之物，業據其供承在卷
    ，應依刑法第38條第1項第2款規定宣告沒收。
據上論斷，應依刑事訴訟法第273條之1第1項、第299條第1項前
段，毒品危害防制條例第10條第1項、第18條第1項前段，刑法第
11條前段、第47條第1項、第38條第1項第2款，判決如主文。
本案經檢察官蔡偉逸到庭執行職務。
中    華    民    國    98    年    12    月    22    日
                  刑事第五庭  法  官  李宜娟
上正本證明與原本無異。
如不服本判決應於收受送達後10日內向本院提出上訴書狀，並應
敘述具體理由；其未敘述上訴理由者，應於上訴期間屆滿後20日
內向本院補提理由書（均須按他造當事人之人數附繕本）「切勿
逕送上級法院」。
                              書記官  張華瓊
中    華    民    國    98    年    12    月    24    日
附錄本案論罪科刑法條全文：
毒品危害防制條例第10條
施用第一級毒品者，處6月以上5年以下有期徒刑。
施用第二級毒品者，處3年以下有期徒刑。

司法院資訊處製作；財團法人民間司法改革基金會備份。
